【裁判字號】    96,訴,1596
【裁判日期】    970229
【裁判案由】    給付損害金
【裁判全文】
臺灣臺南地方法院民事判決              96年度訴字第1596號
原      告  台南市政府
法定代理人  許添財
訴訟代理人  丙○○
被      告  甲○○
訴訟代理人  乙○○
上列當事人間請求給付損害金事件，經本院於民國97年2月22日
言詞辯論終結，判決如下：
    主  文
被告應給付原告新臺幣捌萬貳仟貳佰伍拾柒元，及各按附表所示
債權金額依各該利息起算日起均至清償日止，按週年利率百分之
五計算之利息。
被告應將原告所有之台南市○○區○○段一九０之二一地號如附
圖編號Ａ部分、面積參拾柒平方公尺部分土地上之鐵骨鐵皮建物
拆除，將土地返還原告，並應自九十六年一月一日起至拆除上開
地上物返還土地之日止，按年給付原告新臺幣壹萬柒仟貳佰貳拾
柒元，並按週年利率百分之五計算之利息。
訴訟費用由被告負擔。
    事實及理由
一、按訴狀送達後，原告不得將原訴變更或追加他訴。但被告同
    意者，以及減縮或擴張應受判決事項之聲明者，不在此限，
    被告於訴之變更或追加無異議，而為本案之言詞辯論者，視
    為同意變更或追加。民事訴訟法第255條第1項第1、3款、第
    2項分別定有明文。查本件原告起訴時（即支付命令聲請時
    ），其訴之聲明為：被告應給付原告新臺幣（下同）108,93
    4元，及自如附表所示之利息起算日起至清償日止，按週年
    利率百分之5計算之利息；暨自民國96年1月1日起至交還土
    地之日止，給付按附表所示之占用地號面積×當期申報地價
    依年息百分之5計算之損害金，並加計週年利率百分之5之利
    息，嗣於96年7月12日以書狀追加拆屋還地部分之聲明，其
    後復於96年11月6日以書狀減縮損害金之金額以及拆屋還地
    部分之面積，原告所為上述訴之追加及減縮，依前揭說明，
    核無不合，應予准許。
二、原告起訴主張：
  (一)台南市○○區○○段190-21地號土地（下稱系爭土地）為原
    告所有，而門牌號碼為台南市○○路○段100巷20 號之未辦
    保存登記建物（下稱系爭建物）為被告所有，系爭建物如附
    圖所示編號Ａ部分、面積37平方公尺之建物占用系爭土地，
    致原告受不能使用收益之損害，爰依不當得利請求權之法律
    關係，比照國有公地租金計算標準及台南市市有房地租金暨
    租金率調整方案計算，請求被告應給付原告新臺幣（下同）
    82,257元，及各按附表所示債權金額依各該利息起算日起均
    至清償日止，按週年利率百分之五計算之利息。
  (二)又被告所有之系爭建物無權占用系爭土地，原告另依民法第
    767條所有物返還請求權之規定，請求被告應將如附圖編號
    Ａ部分、面積37平方公尺部分土地上之鐵骨鐵皮建物拆除，
    將土地返還原告，並應自96年1月1日起至拆除上開地上物返
    還土地之日止，按年給付原告17,227元，並按週年利率百分
    之五計算之利息。
  (三)聲明：如主文第1、2項所示。
三、被告則表示對原告請求之補償金及利息，以及請求拆屋還地
    部分沒意見，惟欲於拆屋後再與市政府協調如何償還補償金
    。
四、本院之判斷：
  (一)原告主張系爭土地為其所有，被告目前占有使用如附圖所示
    編號Ａ部分、面積37平方公尺之建物占用系爭土地，致原告
    受不能使用收益之損害，以及被告所有之系爭建物無權占用
    系爭土地等語，業據提出系爭建物之房屋稅籍資料、系爭土
    地登記謄本等為證，又經本院會同臺南市臺南地政事務所測
    量人員至現場勘驗，並製有勘驗筆錄卷可查，且囑託臺南市
    臺南地政事務所測量人員履測，有複丈成果圖1件附卷可稽
    ，且為被告所不爭執，自堪信為真實。
  (二)按所有人對於無權占有或侵奪其所有物者，得請求返還之。
    對於妨害其所有權者，得請求除去之。有妨害其所有權之虞
    者，得請求防止之，民法第767條定有明文。查被告占用原
    告所有之系爭土地如附圖編號Ａ部分、面積37平方公尺之建
    物，並無合法權源，且現仍為被告占有中，因此，原告請求
    被告應將如附圖編號Ａ面積37平方公尺之建物拆除，將土地
    返還原告，自屬有據，應予准許。
  (三)次按無法律上之原因而受利益，致他人受損害者，應返還其
    利益，民法第179條前段亦有明定。又無權占用他人之土地
    ，可能獲得相當於租金之利益，最高法院亦著有61年台上字
    第1695號判例可資參照。原告主張被告占用系爭土地如附圖
    所示編號Ａ部分，經比照國有公地租金計算標準及台南市市
    有房地租金暨租金率調整方案計算，應給付原告82,257元，
    及各按附表所示債權金額依各該利息起算日起均至清償日止
    ，按週年利率百分之五計算之利息，以及應自96年1月1日起
    至拆除上開地上物返還土地之日止，按年給付原告17,227元
    ，並按週年利率百分之五計算之利息，而被告亦同意依此標
    準計算，本院審酌上開標準對被告並無不利，且未逾法定標
    準，爰依原告請求之計算標準判准之。
  (四)綜上所述，原告依不當得利之法律關係請求被告應給付原告
    82,257元，及各按附表所示債權金額依各該利息起算日起均
    至清償日止，按週年利率百分之五計算之利息，以及依民法
    第767條所有物返還請求權之規定，請求被告應將如附圖編
    號Ａ部分、面積37平方公尺部分土地上之鐵骨鐵皮建物拆除
    ，將土地返還原告，並應自96年1月1日起至拆除上開地上物
    返還土地之日止，按年給付原告17,227元，並按週年利率百
    分之五計算之利息，均為有理由，應予准許。
五、結論：原告之訴為有理由，依民事訴訟法第78條，判決如主
    文。
中    華    民    國    97    年    2     月    29    日
                  民事第三庭    法  官  林福來
以上正本係照原本作成
如對本判決上訴，須於判決送達後20日內向本院提出上訴狀
中    華    民    國    97    年    2     月    29    日
                                書記官  吳俊達


司法院資訊處製作；財團法人民間司法改革基金會備份。
